【裁判字號】    99,訴,1215
【裁判日期】    990805
【裁判案由】    侵權行為損害賠償
【裁判全文】
臺灣板橋地方法院民事判決              99年度訴字第1215號
原      告  Ａ女（年籍資料詳卷）
訴訟代理人  陳家慶律師
複 代 理人  黃建霖律師
被      告  甲○○
上列當事人間因刑事附帶民事訴訟請求侵權行為損害賠償事件，
經本院刑事庭裁定移送前來（99年度附民字第102 號），本院於
中華民國99年7 月29日言詞辯論終結，判決如下：
    主      文
被告應給付原告新台幣貳佰零貳萬肆仟元，及自民國九十九年三
月十二日起至清償日止，按年息百分之五計算之利息。
訴訟費用由被告負擔。
本判決第一項於原告以新台幣陸拾柒萬伍仟元供擔保後，得假執
行；但被告如以新台幣貳佰零貳萬肆仟元為原告預供擔保後，得
免為假執行。
    事實及理由
一、原告主張：被告於民國98年11月13日11時許，至台北縣板橋
    市○○路某大樓公寓內（詳細地址詳卷），趁原告開門正欲
    外出而彎腰穿鞋疏未注意之際，竟基於無故侵入住宅及意圖
    為自己不法所有之犯意，擅自闖入原告所承租之上開公寓住
    處後，隨即將原告撲倒在房門旁之床上，並用手摀住原告之
    口鼻，將原告壓制在床上，同時手持客觀上足以危害他人生
    命、身體安全之紅色水果刀1 把，逼近原告之臉部，致使原
    告不能抗拒，乃任由其強行翻動置於原告身旁之皮包內皮夾
    ，惟因發現皮夾內僅有區區現金新台幣（下同）200 元，乃
    未拿取，繼續逼問原告提款卡密碼，此間因原告表示其係學
    生，帳戶內沒有存款，被告又見原告頗有姿色，竟另基於強
    制性交之犯意，手持上開紅色水果刀1 把脅迫原告，並以身
    體壓制原告之強暴手段，違反原告之意願，先強行以手指插
    入原告之陰道及肛門，再以性器官插入原告之陰道抽動直至
    射精為止之方式，進而對原告強制性交得逞。詎被告對原告
    為上開性侵害行為後猶不肯罷手，又基於私行拘禁之犯意，
    不讓原告離開上開住處，期間原告曾試圖撥打行動電話求救
    及逃跑，然適為被告發覺後，被告竟以徒手用力掐住原告頸
    部及摀住原告嘴巴，藉以阻止原告離開及大聲呼救，同時強
    行奪走原告之行動電話，禁止原告與他人聯絡，並對原告警
    告稱不要有小動作，此間又時而取出上開紅色水果刀加以脅
    迫，以此方式剝奪原告外出離去之行動自由直至隔日上午11
    時許。嗣被告趁原告進入浴室洗澡之際，竊取原告所有之華
    碩牌黑色筆記型電腦1 台、原告之汽車駕駛執照1 張及現金
    400 元，得手後旋即離開原告住處。被告上開犯行，業經鈞
    院刑事庭於99年3 月22日以98年度重訴字第77號刑事判決判
    處罪刑，並經臺灣高等法院99年度上訴字第1456號駁回被告
    上訴確定在案。爰依侵權行為法律關係，請求原告負損害賠
    償責任。茲將原告所請求之項目及金額分述如下：
    1.現金：被告竊取原告所有皮夾內之現金，因而受有500 元
      之損失，並否認該500 元業經返還原告。
    2.筆記型電腦：被告竊取原告所有之華碩牌黑色筆記型電腦
      1 台，致原告受有23,000元之損害。
    3.醫療費用：原告因被告上開侵權行為而受有精神上損害，
      支出精神科就診費用500 元。
    4.精神慰撫金：原告因被告上開侵權行為造成原告生活秩序
      大亂，並因而患有憂鬱性疾病，加上被告不聞不問，精神
      備感痛苦，請求被告給付精神慰撫金200 萬元等語。
    聲明請求：被告應給付原告2,024,000 元及自起訴狀繕本送
    達翌日起至清償日止，按年息5%計算之利息；願供擔保請准
    宣告假執行等語。
二、被告對於有上開不法侵害原告之行為，及原告請求筆記型電
    腦23,000元、醫療費用500 元部分不爭執，惟辯以：原告皮
    夾內之現金500 元業經警察發還原告、原告請求精神慰撫金
    20 0萬元過高，無力負擔等語。併答辯聲明：駁回原告之訴
    及其假執行聲請；如受不利之判決，願提供擔保請准宣告免
    為假執行。
三、原告主張之上開不法侵害原告之事實，為被告所不爭執，並
    經被告於臺灣板橋地方法院檢察署98年度偵字第31865 號強
    制性交等案件中坦承不諱，且由臺灣板橋地方法院檢察署檢
    察官提起公訴，並經本院98年度重訴字第77號、臺灣高等法
    院99年度上訴字第1456號刑事判決判處罪刑確定在案。惟原
    告起訴事實主張引用臺灣高等法院99年度上訴字第1456號刑
    事判決認定之事實（見本院卷第52頁反面），該判決事實欄
    中記載之被告竊取原告現金之金額為400 元，並非如原告所
    主張之500 元，經查，原告於98年11月16日受臺北縣政府警
    察局婦幼警察隊查訪時表示：「（問：嫌犯如何離開？）他
    叫我去洗澡，並說我很邋遢，原本我不要，而他對我說，如
    果我乖乖去洗澡，他就會放過我，所以我就去洗澡，但是洗
    澡出來後，就發現他不見了，而我的ASUS筆記型電腦、新台
    幣400 元、機車駕照1 張均被他拿走。（問：妳與嫌犯相處
    一天，嫌犯有無離開現場過？）…到最後他就開門去倒水及
    拿我的新台幣100 元（這是他一進來後就搶我身上的錢）去
    買豆漿、米漿、包子、燒餅等東西回來，並叫我吃，而我也
    有吃。」等語（見臺灣板橋地方法院檢察署98年度偵字3186
    5 號第22頁）；原告又於偵查中證稱：「（問：你當時是否
    試圖要逃跑？）…之後被告叫我去洗澡，我一開始不答應，
    他說如果我照做他就會放過我，我就去洗澡，之後一出來發
    現我的筆電、駕照以及皮包裡面的現金500 元都被他拿走了
    。…」等語（見前揭卷第58頁）；原告復於本院刑事庭證稱
    ：「（辯護人問：被告有無拿你皮包內財物？）我的皮包內
    只有兩百元現金，被告逼問我提款卡密碼，我說我只是學生
    ，我沒有錢，我就求被告放過我，被告當時沒有將200 元拿
    走，但是之後他離開時，就將該200 元帶走，我的皮包內總
    共有500 元，打開一眼就可以看到的是200 元，夾層內還有
    300 元，被告離開時，就將500 元都拿走。」等語（見本院
    98年度重訴字第77號強盜案99年3 月8 日審判筆錄）。綜上
    所述，臺灣高等法院99年度上訴字第1456號刑事判決事實欄
    中記載之現金400 元，應係被告將其中100 元用以購買豆漿
    、米漿、包子、燒餅等食物後所剩餘之金額。是原告因被告
    竊取皮夾內之現金，因而受有500 元之損害，與上開刑事判
    決對於遭被告竊取現金400 元不符之部分，應為刑事判決之
    誤載。而原告主張之事實，除現金500 元之部分外，亦經本
    院調取上開刑事案卷查明屬實，是原告主張，自堪信為真正
    。
四、按因故意或過失，不法侵害他人之權利者，負損害賠償責任
    。不法侵害他人之身體、健康、名譽、自由、信用、隱私、
    貞操，或不法侵害其他人格法益而情節重大者，被害人雖非
    財產上之損害，亦得請求賠償相當之金額。民法第184 條第
    1 項前段、第195 條第1 項前段分別定有明文。被告上開行
    為，不法侵害原告之身體、自由、貞操、財產等權利，致原
    告受有損害，已如前述，是原告本於上開規定，就財產上及
    非財產上損害請求被告負損害賠償之責，洵為正當。茲就原
    告請求之項目及金額，分述如下：
  (一)現金部分：原告主張被告強取原告所有皮夾內之現金500 元
    ，為被告所不爭執，惟辯以該500 元現金業經警察發還原告
    等語。惟查，偵查卷內之台北縣政府警察局板橋分局扣押物
    品目錄表記載扣得紅色小刀1 把、原告機車駕照1 張、現金
    3,600 元、藍色長袖棉衣1 件、黑色帽子1 頂，警局僅將原
    告機車駕照1 張發還原告外，其餘紅色小刀1 把、現金3,60
    0 元、藍色長袖棉衣1 件、黑色帽子1 頂則均移送台灣板橋
    地方法院檢察署，此有台北縣政府警察局板橋分局將案件移
    送檢察署之扣押物品清單存卷可憑，此外，在偵查卷內並無
    任何關於警察局已發還500 元予原告之記載；且臺灣高等法
    院99年度上訴字第1456號刑事判決之事實欄中亦係記載發還
    原告駕駛執照，並未記載警察有將500 元發還原告之情形（
    見本院卷第28頁反面），且被告亦於本院99年7 月29日言詞
    辯論時表示，對於刑事二審卷（即臺灣高等法院99年度上訴
    字第1456號卷）沒有意見（見本院卷第52頁反面）等情，足
    認原告所受現金500 元之損失，未經警察機關發還。而被告
    僅空言抗辯，卻未見舉證以實其說，是被告抗辯現金500 元
    已經警察發還原告云云，委無足取。故原告主張被告竊取其
    皮夾內之現金，因而受有500 元之損害，原告此部分之請求
    ，應有理由。
  (二)筆記型電腦：原告主張被告竊取原告所有之華碩牌黑色筆記
    型電腦1 台，致原告受有23,000元之損害，為被告所不爭執
    ，故原告此部分之請求，應予准許。
  (三)醫療費用：原告主張其支出醫療費用500 元，亦為被告所不
    爭執，並提出敦南心診所門診收據影本為證，故原告此部分
    之請求，亦應准許。
  (四)精神慰撫金：原告主張其因本件不法侵害而患有憂鬱性疾病
    ，精神備感痛苦，迄今仍無法回復，爰請求慰撫金200 萬元
    等語。本院審酌原告受不法侵害之方式、所受侵害之時間非
    短，暨原告正值荳蔻年華，對其精神上所受痛苦之程度當為
    至鉅，而原告大學畢業，現任職於工程顧問公司，月薪3 萬
    元，名下無財產；被告高職畢業，現無職業，名下亦無任何
    財產（見卷附兩造之稅務電子閘門財產所得調件表、原告之
    在職證明書及學士學位證書等影本）等一切情狀，認原告請
    求精神上損害賠償200 萬元，尚稱允適，應予准許。
  (五)基上，原告得請求之金額合計2,024,000 元（計算式：現金
    500 元＋筆記型電腦23,000元＋醫療費用500 元＋精神慰撫
    金2,000,000 元＝2,024,000 元）。
五、綜上，原告本於侵權行為法律關係，請求被告給付2,024,00
    0 元及自起訴狀繕本送達翌日即99年3 月12日起至清償日止
    ，按年息5%計算之法定遲延利息，為有理由，應予准許。
六、兩造陳明願供擔保請為宣告假執行或免為假執行，經核均與
    規定相符，爰分別酌定相當之擔保金額予以宣告之。
七、本件事證已臻明確，兩造其餘主張攻擊防禦方法及所提證據
    ，經審酌後認於本判決結果不生影響，爰不一一論述，附此
    敘明。
八、結論：本件原告之訴，為有理由，依民事訴訟法第78條、第
    390 條第2 項、第392 條，判決如主文。
中    華    民    國    99    年     8    月     5    日
                  民事第一庭    法  官  陳翠琪
以上正本，係照原本作成
如對本判決上訴，須於判決送達後20日內向本院提出上訴狀
中    華    民    國    99    年     8    月     6    日
                              書 記 官  簡曉君

司法院資訊處製作；財團法人民間司法改革基金會備份。
